最高法院刑事判決　　　　　　　九十四年度台非字第一七七號
　　上　訴　人　最高法院檢察署檢察總長
　　被　　　告　甲○○
　　　　　　　　　　　　3樓
　　　　　　　　　　　　12之.
上列上訴人因被告偽造文書案件，對於台灣高等法院台中分院中
華民國九十三年五月十三日第二審確定判決（九十二年度重上更
(三)字第四八號，自訴案號：台灣台中地方法院八十一年度自更字
第二０、二六號），認為違法，提起非常上訴，本院判決如下：
    主  文
原判決關於甲○○罪刑部分撤銷。
甲○○幫助行使偽造私文書，足以生損害於他人，處有期徒刑陸
月，如易科罰金，以拾元折算壹日；減為有期徒刑月，如易
科罰金，以拾元折算壹日。
    理  由
非常上訴理由稱：「一按判決不適用法則或適用不當者，為違背
法令，刑事訴訟法第三百七十八條定有明文。又行為後法律有變
更者，適用裁判時之法律。但裁判前之法律有利於行為人者，適
用最有利於行為人之法律，刑法第二條第一項亦有明文。次按罰
金罰鍰提高標準條例第二條曾於民國八十二年二月五日修正，修
正前之第二條第一項前段原規定：『依刑法第四十一條易科罰金
或第四十二條第二項易服勞役者，均就其原定數額提高為十倍折
算一日』，而修正後之第二條（未分項）前段則規定：『依刑法
第四十一條易科罰金或第四十二條第二項易服勞役者，均就其原
定數額提高為一百倍折算一日』，二者相較，易科罰金之折算標
準，顯以修正前之規定最有利於行為人。是以，如於該條例修正
前犯罪，而於修正後裁判者，就易科罰金之折算標準，自應依修
正前之規定為之。二經查，本件確定判決認定被告甲○○之犯罪
行為係發生於七十九年七月十七日，顯在八十二年二月五日修正
罰金罰鍰提高標準條例前，本件確定判決判處被告有期徒刑三月
，並諭知易科罰金之折算標準，自應以修正前該條例第二條第一
項之規定為據，然本件確定判決並未依刑法第二條第一項之規定
，比較新舊法之適用，逕依對行為人較不利之裁判時法即修正後
罰金罰鍰提高標準條例第二條前段之規定，提高刑法第四十一條
易科罰金之原定數額為一百倍，而諭知以三百元折算一日，揆諸
首揭說明，容有判決適用法則不當之違法。案經確定，且於被告
不利，爰依刑事訴訟法第四百四十一條、第四百四十三條規定，
提起非常上訴，以資救濟。」等語。
本院按行為後法律有變更者，適用裁判時之法律，但裁判前之法
律有利於行為人者，適用最有利於行為人之法律，刑法第二條第
一項定有明文。本件原判決事實記載認定，被告甲○○係勝和證
券股份有限公司（下稱勝和公司）台中分公司職員，因該公司之
協理王興隆於七十九年七月間，知悉公司助理營業員曹國誼侵占
盜賣或質押客戶曾王君以謝本源、胡兆鵬等人頭戶所委託買進之
股票，及曹國誼上開侵占之股票，未依規定於華紙股票證券交付
清單證券委託人欄蓋委託人私章，為避免受政府主管機關處罰，
乃要求曹國誼交出上開被侵占股票之人頭戶印章，並多次與曹國
誼之母親聯絡後，於同年七月十七日指派被告前往收取人頭戶印
章。被告明知所欲收取之印章係王興隆欲用以盜蓋在前述交付清
單上，仍基於幫助之意思，至台中市○○街十七號三樓曹國誼住
處一樓，向邱鴛鴦取得人頭戶之印鑑章一包，再轉交王興隆，由
王興隆在勝和公司台中分公司內，分別持以蓋在原判決附表所示
華紙股票證券交付清單上之委託人欄，偽造證券交易清單，並交
付勝和公司台中分公司存查，供為已將股票交付各該帳戶名義人
之證明，足以生損害於自訴人曾王君及各該帳戶名義人等情。因
而撤銷第一審關於被告部分之判決，改判適用刑法第二百十六條
、第二百十條、第三十條、第二條第一項前段，修正後刑法第四
十一條第一項前段，中華民國八十年罪犯減刑條例第二條第一項
第二款第三目、第四條第二項、第八條，罰金罰鍰提高標準條例
第一條前段（贅引）、第二條，諭知「甲○○幫助行使偽造私文
書，足以生損害於他人，處有期徒刑六月，如易科罰金，以三百
元折算一日；減為有期徒刑三月，如易科罰金，以三百元折算一
日。」惟查被告行為後，罰金罰鍰提高標準條例第二條已於八十
二年二月五日修正公布，同年月七日生效。修正後第二條前段規
定：依刑法第四十一條易科罰金或第四十二條易服勞役者，均就
其原定數額提高為一百倍折算一日。與修正前第二條前段規定：
依刑法第四十一條易科罰金或第四十二條易服勞役者，均就其原
定數額提高為十倍折算一日。就易科罰金之折算標準，已由原來
提高為十倍折算一日，修正為提高為一百倍折算一日，自屬不利
於被告。原判決既認定被告之犯罪時間係在七十九年七月十七日
，而於九十三年五月十三日為本件判決時，就被告所處有期徒刑
易科罰金之折算標準部分，竟未依刑法第二條第一項之規定說明
新舊法之比較適用，亦未適用裁判前有利於被告之法律，即修正
前罰金罰鍰提高標準條例第二條前段之規定，以三十元折算一日
，而依裁判時法，以三百元折算一日，顯有判決不適用法則及適
用法則不當之違法，為判決違背法令。案經確定，且不利於被告
，非常上訴意旨指摘原判決關於被告部分違背法令，洵有理由。
應由本院將原判決關於被告部分罪刑部分撤銷，另為判決如主文
第二項所示，以資糾正。
據上論結，應依刑事訴訟法第四百四十七條第一項第一款，刑法
第二百十六條、第二百十條、第三十條、第二條第一項、第四十
一條第一項前段，中華民國八十年罪犯減刑條例第二條第一項第
二款第三目、第四條第二項、第八條，修正前罰金罰鍰提高標準
條例第二條前段，判決如主文。
中　　華　　民　　國　九十四　年　　七　　月　二十一　日
                      最高法院刑事第二庭
                          審判長法官  董　明　霈
                                法官  林　茂　雄
                                法官  張　祺　祥
                                法官  呂　永　福
                                法官  池　啟　明
      本件正本證明與原本無異
                                      書  記  官
中　　華　　民　　國　九十四　年　　七　　月　　　　　日
                                                      Ｋ
附錄：
刑法第二百十條
偽造、變造私文書，足以生損害於公眾或他人者，處五年以下有
期徒刑。
刑法第二百十六條
行使第二百十條至第二百十五條之文書者，依偽造、變造文書或
登載不實事項或使登載不實事項之規定處斷。
